【裁判字號】    92,訴,575
【裁判日期】    920606
【裁判案由】    清償借款
【裁判全文】
臺灣高雄地方法院民事判決                          九十二年度訴字第五七五號
    原      告  丙○○
    訴訟代理人  甲○○律師
    被      告  乙○○
右當事人間請求清償借款事件，本院判決如左：
    主    文
被告應給付原告新台幣玖拾壹萬肆仟肆佰捌拾元，及其中新台幣捌拾捌萬捌仟元，自
民國九十年九月十五日起至清償日止，按年息百分之二十計算之利息；及其中新台幣
貳萬陸仟肆佰捌拾元，自民國九十一年十二月二十四日起至清償日止，按年息百分之
五計算之利息。
原告其餘之訴駁回。
訴訟費用由被告負擔四分之三，餘由原告負擔。
本判決第一項於原告以新台幣參拾萬肆仟元供擔保後得假執行。但被告如於假執行程
序實施前以新台幣玖拾壹萬肆仟肆佰捌拾元為原告供擔保後，得免為假執行。
原告其餘假執行之聲請駁回。
    事  實  與  理  由
一、原告主張：兩造因朋友介紹認識，曾有下列金錢往來：(一)伊於民國八十八年九月
    十五日受被告邀請，提供新台幣（下同）八十萬元入股被告開設之行利有限公司
    ，其中二十萬元以現金交付，六十萬元則自富邦銀行匯款轉交被告，嗣因伊屢欲
    查看帳簿均遭拒絕，方知被告並未為伊辦理入股登記，伊迫於無奈，遂於八十九
    年一月二十日與被告協議將該股金轉為借款，連同先前八十八年九月間另筆伊為
    被告支出之八萬八千元代墊款，總計被告積欠伊八十八萬八千元，被告簽發面額
    為八十八萬八千元之一年期本票乙張以供屆期清償，並同意依月利二分（每月百
    分之二）計付利息，九十年一月二十日屆期後未清償，被告又簽發同額之一年期
    本票換回前開本票，然九十一年一月二十日屆期後仍未清償，被告又再簽發到期
    日為九十一年九月十五日之同額本票，及借據各乙紙交伊收執。(二)伊於八十八年
    十一月至八十九年四月間，曾為被告代墊員工劉昌明之薪資六個月，總計十八萬
    元，另於八十九年間台北世界貿易大樓舉辦手機大展期間，伊為被告代墊邀請香
    港周師傅來台行程之費用十二萬元，另九十一年八月間被告赴菲律賓時又向伊商
    借六萬元，礙於證物所證，茲請求二萬六千四百八十元，總計此部份為三十二萬
    六千四百八十元。伊為催討上開借款，曾於九十一年九月十九日協同被告會算，
    被告僅自承積欠九十一萬四千四百八十元，為此，爰依消費借貸之法律關係提起
    本訴，並聲明求為判決：(一)被告應給付原告八十八萬八千元，及自八十九年一月
    二十日起至清償日止，按年息百分之二十計算之利息。(二)被告應給付原告三十二
    萬六千四百八十元，及自起訴狀繕本送達翌日起至清償日止，按年息百分之五計
    算之利息。(三)訴訟費用由被告負擔。(四)願供擔保請准宣告假執行。
二、被告抗辯：伊並未邀請原告入股，僅曾於八十八年九月十八日向原告借款六十萬
    元，且事後至少已返還十七萬元，原告主張之借款金額並不正確。另劉昌明並非
    伊所僱用，香港周師傅亦非伊邀請來台，原告主張曾代伊墊支費用亦不實在。至
    於原告提出之九十一年一月二十日本票暨借據，其上之金額八十八萬八千元、月
    利率百分之二均係應原告要求而為填寫；另九十一年九月十九日之字據，則係遭
    原告友人張志榮強暴脅迫而簽立，均不能做為系爭借款之證據等語，並聲明求為
    判決：(一)原告之訴駁回。(二)訴訟費用由原告負擔。(三)如受不利判決，願供擔保免
    為假執行。
三、本件原告主張其於八十九年一月二十日借款八十八萬八千元予被告，約定利息為
    月息百分之二，屢經換票延期清償，最後一次係約定於九十一年九月十五日清償
    ，及其另為被告代墊員工薪資、香港師傅來台費用、菲律賓機票，總計三十二萬
    六千四百八十元等情，被告除自承曾於八十八年九月十八日向原告借款六十萬元
    外，餘均否認之，並以前揭情詞置辯，是本案之爭點厥為：(一)被告是否曾向原告
    借款八十八萬八千元，其利息如何約定？被告有否清償部分款項？(二)原告是否曾
    為被告墊付三十二萬六千四百八十元之款項？
四、被告是否曾向原告借款八十八萬八千元，其利息如何約定？被告有否清償部分款
    項？
（一）經查：原告主張其曾於八十八年九月間以匯款六十萬元、現金交付二十萬元之
      方式，貸予被告八十萬元，另因曾為被告墊款八萬八千元，遂於八十九年一月
      二十日兩造結算時，一併將該金額轉為借款八十八萬八千元，屢經換票延期清
      償，最後一次係約定於九十一年九月十五日清償乙情，業據其提出八十八年九
      月十八日存摺影本乙頁（本院卷第六十二頁）、九十一年一月二十日本票影本
      乙紙（本院卷第六十四頁）、九十一年一月二十日借據乙紙（本院卷第四頁）
      為證，證人蔡月華亦到庭證稱曾陪同原告前往換票等語明確，且被告對於該證
      物之真正並不否認，觀諸借據上載明「茲向丙○○借款金額新台幣八十八萬八
      千元」、本票上載明「本人茲因借款情事開此本票乙張，憑票於九十一年九月
      十五日無條件擔任支付，金額八十八萬八千元」等語，及被告妻子陳淑娟亦於
      其上簽名擔任連帶保證人等情，堪信原告之主張為真實。被告另雖辯稱伊僅借
      款六十萬元，該借據、本票上之金額均係應原告指示而為填寫，且伊於九十年
      七月十日已返還七萬元，並提出富邦銀行九十年七月十日之存摺類存款存入存
      根乙紙（本院卷第二十七頁）等語，惟查：前揭富邦銀行存根僅能證明匯款七
      萬元之事實，並無足證明是否係為返還系爭借款；況九十一年一月二十日之本
      票、借據之簽定時間乃在該七萬元匯款日期之後，被告既願就借款事由、借款
      金額、清償日期等事項詳加載明，並邀其妻子參與連帶保證，顯見當時應係已
      經核算無誤後，方願簽名其上，否則以被告自承經營行利通訊有限公司之社會
      經驗而言，斷無貿然簽名之理，是原告前揭抗辯，並不足採。
（二）被告另抗辯伊就系爭八十八萬八千元尚有清償乙筆十萬元，原告則主張該十萬
      元係清償另筆三十萬元欠款而否認之。經查：經本院訊以被告該十萬元清償情
      形為何時，被告並無法明確陳述係於何時、何地清償欠款，初謂有簽發收據乙
      紙，嗣復謂該十萬元收據是否係清償本件借款或其他收款證明伊不確定等語，
      此有本院九十二年三月十七日準備程序筆錄在卷可稽，而被告遲未能提出該收
      據以實其說，嗣經原告提出九十一年九月十九日被告簽立之字據後（本院卷第
      六十五頁），見該字據載有「乙○○積欠新台幣九十一萬四千四百八十元，於
      今日九十一年九月十九日已付新台幣一十萬元」等語，方執稱該十萬元係清償
      本件借款，復經本院訊以若該十萬元非清償另筆三十萬元欠款，則另筆三十萬
      元欠款如何返還時，則均避稱該三十萬元既未起訴毋庸再提；且屢於陳述後若
      經原告提出新事證反駁，即復更正之前陳述，而多所矛盾（參見本院九十二年
      三月十七日準備程序筆錄第三頁、九十二年三月二十七日準備程序筆錄第六頁
      、九十二年四月十四日準備程序筆錄第三頁），是該字據所載前揭文字，已難
      遽為有利於被告之認定。再者，兩造間除本件借款外，被告於九十一年六月十
      九日曾另向原告借款三十萬元，此為被告所不爭執，並經證人蔡月華證述屬實
      。嗣九十一年九月二日兩造協調還款事宜時，被告遂先簽發二十萬元支票交予
      原告，嗣於同年九月十九日協調時再交付十萬元，均係用以清償前揭三十萬元
      欠款等情，均據在場證人蔡月華、張志榮到庭證述明確。本院綜合前揭調查證
      據結果及全辯論意旨，認為證人既與兩造無親屬關係，亦無嫌隙，並係就其親
      身經歷之情事為陳述，其所為之證言應較為可信，被告抗辯清償之十萬元部分
      ，應屬兩造間他筆金錢往來，與本件借款並無干涉，其所辯並不可採。
（三）至於利息部分，原告主張自八十九年一月二十日即有約定利息為月息百分之二
      ，折合年利率為百分之二十四，因超過法定最高利率百分之二十，茲請求按年
      利率百分之二十計算之利息等語，被告則辯稱僅自九十一年一月二十日換票時
      方約定利息等語，經查：依被告所不爭執真正之系爭九十一年一月二十日借據
      所載，借款利息約定為月利率百分之二按月給付，借款期間則約定係自九十年
      九月十五日起至九十一年九月十五日止，此有該借據乙紙在卷可稽，是被告自
      九十年九月十五日起應按最高利率年息百分之二十給付利息，應可認定。另證
      人蔡月華雖證述伊於九十一年一月二十日曾陪同原告前往被告處所換回票據，
      惟對於換票之前兩造曾否約定利息、約定利率為何等節，則無所知悉，是尚不
      得僅憑蔡月華之證言遽認兩造早於九十年九月十五日前即有利息之約定，是原
      告請求被告自八十九年一月二十日起至清償日止應按年息百分之二十給付利息
      部分，就九十年五月十五日起至清償日止部份，為有理由，逾此部份，因無法
      舉證以實其說，應不足採。
五、原告是否曾為被告墊付三十二萬六千四百八十元之款項？
    原告主張伊除前開八十八萬八千元外，尚曾為被告代墊員工劉昌明薪資、香港師
    傅來台費用、菲律賓機票總計三十二萬六千四百八十元，並以被告九十一年九月
    十九日簽立之字據及證人蔡月華、張志榮證言為證。經查：兩造於九十一年九月
    十九日協調還款事宜時，被告僅自承尚欠九十一萬四千四百八十元，經書立系爭
    書據後，因原告認為被告應返還一百多萬元，且要求被告應負擔員工薪資暨其他
    費用，故未達成協議，原告亦未於該書據上簽名乙節，均據證人蔡月華、張志榮
    結證屬實，並有被告所不爭執真正之該書據乙紙在卷可稽。被告辯稱該書據係遭
    張志榮脅迫而簽立，自應就遭脅迫之事實負舉證責任，惟其僅空言抗辯，並無法
    舉證以實其說，所辯並不可採。是由系爭書據觀之，直至九十一年一月二十日，
    被告至少自承尚積欠原告九十一萬四千四百八十元，扣除前開八十八萬八千元，
    原告主張曾為被告墊款二萬六千四百八十元，應堪信為真實。至於原告主張為被
    告代墊員工劉昌明、香港周師傅費用三十萬元部分，則為被告所否認，證人蔡月
    華、張志榮雖證稱伊等於九十一年九月十九日協調當日曾聽聞兩造就此事爭執，
    惟伊等之證詞並無法證明被告曾有願意分擔該部分費用之承諾，是究竟劉昌明係
    為何工作、薪資為何，又香港周師傅因何來台，其費用當時兩造如何約定，均無
    從得證，此外原告復不能舉證以實其說，其此部分之請求，並無理由，應予駁回
    。
六、綜上所述，被告既曾於八十九年一月二十日與被告協議，將八十萬元股款、八萬
    八千元代墊款轉為借款，嗣並約定自九十年九月十五日開始按年息百分之二十四
    計息，又於九十一年八月為被告代墊二萬六千四百八十元，則原告本於消費借貸
    之法律關係，請求被告給付在九十一萬四千四百八十元，及其中八十八萬八千元
    自民國九十年九月十五日起至清償日止，按年息百分之二十計算之利息；及其中
    二萬六千四百八十元，自起訴狀繕本送達翌日即九十一年十二月二十四日起至清
    償日止，按年息百分之五計算利息之範圍內，為有理由，逾此部分之請求，為無
    理由，應予駁回。
七、兩造陳明願供擔保，聲請宣告假執行或免為假執行，經核原告勝訴部份，合於法
    律規定，爰分別酌定相當之擔保金額宣告之；至於原告敗訴部分，其假執行之聲
    請即失所附麗，應予駁回。
八、本件事證已臻明確，兩造其餘攻擊防禦方法，核與判決結果不生影響，爰不一一
    論述，併此敘明。
九、據上論斷：原告之訴為一部有理由，一部無理由，並依民事訴訟法第七十九條但
    書、第三百九十條第二項、第三百九十二條，判決如主文。
中      華      民      國    九十二    年      六      月      六      日
                              臺灣高雄地方法院民事第一庭
~B審判長法      官  林紀元
~B      法      官  甯  馨
~B      法      官  蔡川富
右為正本係照原本作成。
如不服本判決，應於送達後廿日內，向本院提出上訴狀並表明上訴理由，如於本
判決宣示後送達前提起上訴者，應於判決送達後十日內補提上訴理由書（須附繕本）。
中      華      民      國    九十二    年      六      月      六      日
~B      法院書記官  黃俊凱


司法院資訊處製作；財團法人民間司法改革基金會備份。
